【裁判字號】    90,訴,440
【裁判日期】    900828
【裁判案由】    違反懲治走私條例
【裁判全文】
臺灣基隆地方法院刑事判決                            九十年度訴字第四四號
    公  訴  人  臺灣基隆地方法院檢察署檢察官
    被      告  乙○○
                丙○○
                甲○○
右列被告因違反懲治走私條例案件，經檢察官提起公訴（九十年度偵字第二Ｏ二六號
）及移送併案審理（九十年度偵字第三Ｏ七三號），本院判決如左：
    主  文
乙○○共同私運管制物品進口逾公告數額，處有期徒刑壹年陸月。
丙○○共同私運管制物品進口逾公告數額，處有期徒刑壹年，緩刑伍年。
甲○○共同私運管制物品進口逾公告數額，處有期徒刑壹年，緩刑伍年。
扣案如附表所示未貼專賣憑證之未稅洋菸共肆拾玖萬玖仟壹佰伍拾包均沒收。
    事  實
一、乙○○係野柳籍「金達興一六八號」漁船船長，曾於民國（下同）八十七年間，
    因違反懲治走私條例案件，經臺灣高等法院判處有期徒刑四月，緩刑三年確定，
    現仍於緩刑期間，猶不知悔悟，竟與其所僱用之船員丙○○、甲○○（均無不法
    前科）共同基於私運管制物品進口之犯意聯絡，於九十年五月七日晚間十一時許
    ，駕駛金達興一六八號漁船自野柳漁港報關出港，同年月八日晚間九時許，在澎
    佳嶼東北方公海（東經一百二十三度三十分、北緯二十七度十分附近，位於我國
    領海之外），自不詳船名之鐵殼船接駁裝載未貼專賣憑證之七星牌未稅洋菸十八
    萬零二百五十包、銀星牌未稅洋菸二萬六千二百五十包、紅星牌未稅洋菸一萬一
    千五百包、峰牌未稅洋菸四萬五千二百五十包、大衛杜夫牌未稅洋菸十一萬八千
    包及偽造之長壽牌香菸十一萬七千九百包，完稅價格共計新台幣（下同）八百十
    五萬五千九百四十元，並於同年月十一日凌晨二時許，駕駛金達興一六八號漁船
    私運上開管制物品未稅洋菸進入基隆港停靠在中國造船廠五號船塢之際，為警當
    場查獲，並自金達興一六八號漁船上扣得上開未貼專賣憑證之未稅洋菸共四十九
    萬九千一百五十包，因而查悉上情。
二、案經內政部警政署基隆港務警察所報請臺灣基隆地方法院檢察署檢察官偵查起訴
    。
    理  由
一、訊據被告乙○○、丙○○、甲○○，固均坦承於九十年五月八日晚間九時許，在
    彭佳嶼外海自不詳鐵殼船接駁扣案之未稅洋菸，並於同年月十一日凌晨二時許載
    運至基隆港中國造船廠五號船塢之事實不諱，並有警方當場於金達興一六八號漁
    船上所查獲如附表所示之未稅洋菸共四十九萬九千一百五十包扣案及現場照片十
    三張、內政部警政署基隆港務警察所九十年五月十一日凌晨二時三十分於中國造
    船廠五號船塢實地檢查（查訪）紀錄表一份、查獲違反臺灣省內菸酒專賣暫行條
    例案件扣押物品表一份在卷足資佐證，惟被告三人均矢口否認有何犯行，被告乙○○辯稱：船行至彭佳嶼外海，一艘鐵殼船靠近表示要以五萬元代價寄放漁獲一
    天，伊應允之，但等到五月十日均不見該船蹤影，伊拆開包裝檢視，才發現係未
    稅洋菸，當下決定將船開回基隆港以便將洋菸繳給海巡署，伊並未走私未稅洋菸
    云云；被告丙○○、甲○○均辯稱：當初船長僱用渠二人出海捕魚，後來在彭佳
    嶼外海有一艘鐵殼船靠近與船長乙○○商量寄放漁獲一天，渠等根本不知裡面裝
    有未稅洋菸，後來等不到該艘鐵殼船，船長即將包裝拆開發現係未稅洋菸後，決
    定將船開回基隆港報警，渠等並未與船長共同走私未稅洋菸云云。然查：被告丙○○、甲○○均當庭自承本次出海期間（九十年五月七日至同年月十一日）都未
    曾下網捕魚，船上亦未留有任何漁獲等語（詳見本院九十年八月十四日審判筆錄
    ），此情已核與被告三人辯稱本次出海目的係為捕魚一節大相逕庭。再者，被告
    甲○○於警訊中供稱：「該批私貨是由黑色小貨輪上之人員六、七名搬運裝至船
    艙，當時我和船長等三人在舺板上幫忙。」等語（詳見九十年五月十一日警訊筆
    錄），按被告乙○○、丙○○、甲○○均係具有多年出海捕魚經驗之人，此為被
    告三人當庭供述不諱之事實，而一箱漁獲之重量係同樣一箱香菸重量之二至三倍
    ，當被告三人在金達興一六八號漁船舺板上將扣案物品搬入船艙之際，憑渠三人
    豐富之漁事作業經驗，當能輕易分辨出箱內所裝之物品是否為漁獲；更何況本件
    扣案物品均以紙箱包裝，外表至少裹以二層不透明防水塑膠袋，有上開現場照片
    在卷可稽，而一般漁獲多以保麗龍箱裝填，外表頂多覆以一層普通透明塑膠袋以
    便於冷凍、冷藏，根本無需多耗費無益成本裹以二層不透明防水塑膠袋以防漁獲
    浸水，被告三人從事捕魚工作多年，本院實難相信渠等於看過並搬過扣案物品後
    ，猶能如此輕信陌生人所言判斷箱內所裝之物品為漁獲，更遑論在漆黑之茫茫大
    海中，怎會無緣無故有鐵殼船靠近被告三人所駕駛之漁船旁邊，又異於常情地要
    求「寄放漁獲」？且被告三人均為金山鄉民，先前慣常自野柳漁港報關進出港並
    接受安全檢查，本次被告三人亦自野柳漁港報關出港，若渠三人於未下網補撈任
    何漁獲即行返程之目的確為報警繳回扣案之未稅洋菸，理應亦由渠等慣常進出之
    野柳漁港報關進港，甚且於進入我國領海前即先以船上之無線電通報警方支援處
    理，豈有深夜摸黑（九十年五月十一日凌晨二時許）且關閉漁船上所有燈光暗自
    停靠中國造船廠五號船塢之理？被告三人所辯各情均悖於常理，不足採信。又被
    告三人自我國領海外私運進口之長壽牌香菸十一萬七千九百包，雖外觀上冠以臺
    灣省菸酒公賣局產製之標示，貌似國產香菸，然該批香菸既自我國領海外接駁運
    入我國境內，顯非臺灣省菸酒公賣局所產製之產品，應屬於臺灣境外所產製之「
    洋菸」而非國產香菸，併此敘明。此外，扣案之走私未稅洋菸其完稅價格合計為
    八百十五萬五千九百四十元，有財政部基隆關稅局九十年六月五日基普緝字第九
    Ｏ一Ｏ三五三五號函在卷可按，被告三人私運進口之未稅洋菸數額已逾行政院依
    懲治走私條例第二條第四項公告之管制物品項目及管制數額，本件事證明確，被
    告三人犯行均堪認定。
二、核被告乙○○、丙○○、甲○○所為，均違反懲治走私條例第二條第一項之私運
    管制物品進口逾公告數額罪。被告三人間有犯意聯絡及行為分擔，均為共同正犯
    。爰審酌被告乙○○曾於八十七年間，因違反懲治走私條例案件，經臺灣高等法
    院判處有期徒刑四月，緩刑三年確定，有臺灣高等法院被告全國前案紀錄表在卷
    可稽，其於緩刑期間復以船長身份帶領未具不法前科之被告丙○○、甲○○私運
    完稅價格高達八百十五萬五千九百四十元之未稅洋菸進口，顯然藐視法律規範並
    危害臺灣地區之經濟秩序甚鉅，量刑不宜輕縱，併被告三人犯後猶以極不合理之
    辯解試圖卸免刑責，犯後態度非佳等一切情狀，分別量處如主文所示之刑。被告
    丙○○、甲○○均未曾受有期徒刑以上刑之宣告，有臺灣高等法院被告全國前案
    紀錄表在卷可按，本院審酌渠二人本係樸質漁民，本次因受生計所迫且於船長乙○○之帶領下共同走私未稅洋菸進口，經前開較重之罪刑宣告，應能知所警惕而
    無再犯之虞，本院因認被告丙○○、甲○○所受宣告之刑以暫不執行為當，均依
    刑法第七十四條第一款之規定併予宣告緩刑五年，以勵自新。扣案如附表所示未
    貼專賣憑證之未稅洋菸，應依臺灣省內菸酒專賣暫行條例第四十條第一款之規定
    宣告沒收。
三、移送併案審理意旨略以（九十年度偵字第三Ｏ七三號）：被告三人所走私進口之
    大衛杜夫牌、峰牌及七星牌未稅洋菸均係仿冒品，所為均另涉犯商標法罪嫌。惟
    按商標法第六十三條規定：「明知為前條商品而販賣、意圖販賣而陳列、輸出或
    輸入者，處一年以下有期徒刑、拘役或科或併科新臺幣五萬元以下罰金。」，該
    法條之規定係以行為人「明知」其所輸入之商品係使用仿冒商標之商品為限，若
    無證據足以證明行為人係「明知」為使用仿冒商標之商品而輸入，則核其所為尚
    未該當此項犯罪。經查，本件被告乙○○、丙○○、甲○○均堅決否認明知扣案
    洋菸為使用仿冒商標之商品，且由本件扣案未稅洋菸經查獲之際均包裝完整，外
    包裝所印製之商標圖案亦與真品幾無二致，有上開現場照片在卷可參，若非菸品
    鑑定專家實難單憑肉眼區辨扣案洋菸是否為使用仿冒商標之商品，而被告三人又
    係一般漁民，在無其他積極證據足證被告三人於私運扣案未稅洋菸進口之際即已
    明知其所輸入者係使用仿冒商標之商品情況下，應信被告三人辯稱不知扣案未稅
    洋菸係仿冒品一節為真實。檢察官以被告三人此部分違反商標法犯行與前開經論
    罪科刑部分之犯行有裁判上一罪關係移請併案審理，容有未合，應將此部分卷證
    退由檢察官另行處理。
據上論斷，應依刑事訴訟法第二百九十九條第一項前段，懲治走私條例第二條第一項
、第十一條，臺灣省內菸酒專賣暫行條例第四十條第一款，刑法第十一條前段、第二
十八條、第七十四條第一款，罰金罰鍰提高標準條例第一條前段，判決如主文。
本案經檢察官劉嶽承到庭執行職務。
中      華      民      國     九十     年      八      月    二十八    日
                                   臺灣基隆地方法院刑事第三庭
                                         法  官    蔡  佳  玲
右正本證明與原本無異。
對於本件判決如有不服，應於收受送達後十日內，向本院提出上訴書狀，上訴於臺灣
高等法院，並按他造當事人之人數附具繕本。
                                         書記官    張  堅  國
中      華      民      國        九十    年      八    月    二十九    日
附錄論罪法條
懲治走私條例第二條：
私運管制物品進口、出口逾公告數額者，處七年以下有期徒刑，得併科新台幣二十萬
元以下罰金。
以犯前項之罪為常業者，處三年以上十年以下有期徒刑，得併科新台幣三十萬元以下
罰金。
第一項之未遂犯罰之。
第一項所稱管制物品及其數額，由行政院公告之。
附表：
┌──┬──────────┬────────────────┐
│編號│種               類 │數          量（包）            │
├──┼──────────┼────────────────┤
│ １ │七星牌洋菸          │十八萬零二百五十包              │
├──┼──────────┼────────────────┤
│ ２ │銀星牌洋菸          │二萬六千二百五十包              │
├──┼──────────┼────────────────┤
│ ３ │紅星牌洋菸          │一萬一千五百包                  │
├──┼──────────┼────────────────┤
│ ４ │峰牌洋菸            │四萬五千二百五十包              │
├──┼──────────┼────────────────┤
│ ５ │大衛杜夫牌洋菸      │十一萬八千包                    │
├──┼──────────┼────────────────┤
│ ６ │偽造長壽牌香菸      │十一萬七千九百包                │
└──┴──────────┴────────────────┘


司法院資訊處製作；財團法人民間司法改革基金會備份。
